【裁判字號】    99,台上,3813
【裁判日期】    990617
【裁判案由】    妨害自由等罪
【裁判全文】
最高法院刑事判決            九十九年度台上字第三八一三號
上  訴  人  台灣高等法院檢察署檢察官
被      告  甲○○
            乙○○
上列上訴人因被告等妨害自由等罪案件，不服台灣高等法院中華
民國九十七年七月二十三日第二審判決（九十七年度上訴字第二
二五三號，起訴案號：台灣台北地方法院檢察署九十六年度調偵
字第三八六號），提起上訴，本院判決如下：
    主  文
上訴駁回。
    理  由
按刑事訴訟法第三百七十七條規定，上訴於第三審法院，非以判
決違背法令為理由，不得為之。是提起第三審上訴，應以原判決
違背法令為理由，係屬法定要件。如果上訴理由書狀並未依據卷
內訴訟資料，具體指摘原判決不適用何種法則或如何適用不當，
或所指摘原判決違法情事，顯與法律規定得為第三審上訴理由之
違法情形，不相適合時，均應認其上訴為不合法律上之程式，予
以駁回。又檢察官就被告犯罪事實，應負舉證責任，並指出證明
之方法，為刑事訴訟法第一百六十一條所明定。因此，檢察官對
於起訴之犯罪事實，應負實質之舉證責任。倘其所提出之證據，
不足為被告有罪之積極證明，或其闡明之證明方法，無從說服法
院形成被告有罪之心證，基於無罪推定之原則，自應為被告無罪
之諭知。而認定犯罪事實所憑之證據，無論直接或間接證據，其
為訴訟上之證明，須於通常一般之人均不致有所懷疑，而得確信
其為真實之程度者，始得據為有罪之認定，倘其證明尚未達到此
一程度，而有合理之懷疑存在時，事實審法院復已就其心證上理
由予以闡述，敘明其如何無從為有罪之確信，因而為無罪之判決
，尚不得任意指為違法。本件原判決經審理結果，認不能證明被
告甲○○、乙○○有起訴書所載妨害自由之犯罪，因而維持第一
審諭知被告等均無罪之判決，駁回檢察官在第二審之上訴，已詳
敘其取捨證據之結果及無從為有罪判決之心證理由。從形式上觀
察，無足以影響判決結果之違法情形存在。檢察官上訴意旨略謂
：告訴人丙○○指稱係非自願簽具本票等基本事實之供述一致，
原判決以其對債務金額、何人要其籌款及籌款金額若干等情，陳
述不一，而為被告等有利之認定，適用法則不當；告訴人簽立與
債務顯不相當之支票等，與其本意相違，原判決認未遭非法手段
所致，有理由矛盾之違法等語。惟查：原判決已詳細敘明就其調
查證據之結果，告訴人關於債務及籌款金額、何人要其籌款、乙
○○曾表示其若不籌款，屋外有兄弟等候將禁止其離去等各情，
或有前後矛盾之瑕疵、或有疑而難以採信；參酌卷附財團法人天
主教耕莘醫院永和分院函文及檢附告訴人之病歷等證據資料，相
互勾稽判斷，認告訴人之指訴既存有瑕疵，其就醫時，經理學檢
查並未發現有何外觀可見之瘀傷或其他傷勢，卷附診斷證明書不
能據為被告等有妨害自由之佐證，復無其他事證足資擔保其指訴
真確性，要無證據證明被告等有被訴妨害自由之理由稽詳，所為
說明，從形式上觀察，無悖於經驗法則與論理法則；原判決併敘
明甲○○與告訴人間就實際債務之金額存有爭議，告訴人關於債
務範圍之供述歧異甚大，非無脫免債務之嫌，衡以積欠之債務加
計利息，亦難認本票等係基於妨害自由之手段而得之理由，所為
論斷並非無據，難謂有何違背法令之情形。另刑事訴訟法第三百
八十二條第一項所謂上訴書狀應敘述上訴之理由，係指上訴書狀
本身應敘述上訴理由而言，非可引用或檢附其他文書代替，以為
上訴之理由。蓋刑事訴訟法規定各種文書之製作，應具備一定之
程式，其得引用其他文書者，必有特別之規定始可，否則，即難
認其上訴已合法律上之程式。檢察官上訴意旨之末另檢附告訴人
所提刑事請求上訴狀以為上訴理由，此部分自難認其上訴合於法
律上之程式。檢察官上訴意旨，對於原判決此部分究竟如何違背
法令，非依卷內資料為具體指摘，猶執陳詞，對於對原審採證之
職權行使或原判決已說明事項，任意指摘為違法，或重為單純事
實之爭辯，難謂已符合首揭法定上訴要件，其該部分之上訴不合
法律上之程式，應予駁回。又刑事訴訟法第三百七十六條所列各
罪之案件，經第二審判決者，不得上訴於第三審法院，法有明文
。檢察官不服原判決關於被告等涉嫌傷害部分之判決，核屬刑事
訴訟法第三百七十六條第一款之罪，既經第二審判決，自不得上
訴於第三審法院，檢察官猶提起上訴，顯為法所不許，應併予駁
回。
據上論結，應依刑事訴訟法第三百九十五條前段，判決如主文。
中    華    民    國  九十九  年    六    月   十七   日
                      最高法院刑事第十一庭
                          審判長法官  石  木  欽
                                法官  洪  佳  濱
                                法官  韓  金  秀
                                法官  段  景  榕
                                法官  周  煙  平
本件正本證明與原本無異
                                      書  記  官
中    華    民    國  九十九  年    六    月  二十二  日
                                                      Ｅ

司法院資訊處製作；財團法人民間司法改革基金會備份。
